臺灣高等法院刑事裁定
110年度抗字第1060號
抗  告  人
即  受刑人  翁進添



上列抗告人因聲請定其應執行刑案件，不服臺灣桃園地方法院中
華民國110年6月8日裁定（110年度聲字第1865號），提起抗告，
本院裁定如下： 
    主  文
抗告駁回。
    理  由
一、原裁定意旨略以：抗告人即受刑人翁進添因犯不能安全駕駛
    等罪，先後經判決確定如原裁定附表所示。茲檢察官依受刑
    人之請求聲請定其應執行之刑，經核尚無不合，自應予准許
    。爰依刑事訴訟法第477條第1項，刑法第50條第1項第1款、
    第2項、第53條、第51條第5款，裁定應執行有期徒刑一年等
    語。
二、抗告意旨略以：數罪併罰有二裁判以上定應執行之刑之案件
    ，法院所為刑之酌定，固屬於自由裁量事項，然仍應受內部
    界限、外部界限，及比例原則、公平正義之拘束。抗告人所
    犯係因民國109年4月間突遭父喪所致，然原審所定之執行刑
    未對上開情狀詳酌，請考量抗告人自白認罪之犯後態度，給
    予有心悔改之自新機會，抗告人必不再犯；又抗告人母親高
    齡且行動不便，平日一人在家，僅有弟弟於夜間回家後方得
    陪伴，抗告人甚擔憂，並請考量其照護需求，撤銷原裁定，
    另予最低刑度之裁定云云。
三、經查：
  ㈠按數罪併罰，分別宣告多數有期徒刑者，於各刑中之最長期
    以上，各刑合併之刑期以下，定其刑期，但不得逾三十年，
    刑法第51條第5款定有明文。乃因刑罰之科處，應以行為人
    之責任為基礎，考量人之生命有限，刑罰對被告造成之痛苦
    程度，故透過定應執行刑程序，採限制加重原則，授權法官
    綜合斟酌被告犯罪行為之不法與罪責程度、各罪彼此間之關
    聯性（例如數罪犯罪時間、空間、各行為所侵害法益之專屬
    性或同一性、數罪對法益侵害之加重效應等）、數罪所反應
    被告人格特性與傾向、對被告施以矯正之必要性等，妥適裁
    量最終具體應實現之刑罰，以符罪責相當之要求。因此，法
    院於酌定執行刑時，應體察法律恤刑之目的，為妥適之裁量
    ，俾符合實質平等原則，否則有悖於公平正義，即有裁量權
    行使不當之違失。又數罪併罰之定應執行之刑，係出於刑罰
    經濟與責罰相當之考量，並非予以犯罪行為人或受刑人不當
    之利益，為一種特別的量刑過程，相較於刑法第57條所定科
    刑時應審酌之事項係對一般犯罪行為之裁量，定應執行刑之
    宣告，乃對犯罪行為人本身及所犯各罪之總檢視，除應考量
    行為人所犯數罪反應出之人格特性，並應權衡審酌行為人之
    責任與整體刑法目的及相關刑事政策，在量刑權之法律拘束
    性原則下，依刑法第51條第5款之規定，採限制加重原則，
    以宣告各刑中之最長期為下限，各刑合併之刑期為上限，但
    最長不得逾三十年，資為量刑自由裁量權之外部界限，並應
    受法秩序理念規範之比例原則、平等原則、責罰相當原則、
    重複評價禁止原則等自由裁量權之內部抽象價值要求界限之
    支配，使以輕重得宜，罰當其責，俾符合法律授與裁量權之
    目的，以區別數罪併罰與單純數罪之不同，兼顧刑罰衡平原
    則（最高法院100年度台上字第21號、105年度台抗字第715
    號裁判要旨參照）。末按執行刑之量定，係事實審法院自由
    裁量之職權，倘其所酌定之執行刑，並未違背刑法第51條各
    款或刑事訴訟法第370條第3項等所定之方法或範圍（即法律
    之外部性界限），亦無明顯違背公平、比例原則或整體法律
    秩序之理念及法律規範之目的（即法律之內部性界限）者，
    即不得任意指為違法或不當（最高法院108年度台抗字第89
    號裁判要旨參照）。
  ㈡抗告人所犯如原裁定附表所示各罪，經臺灣桃園地方法院分
    別判決確定在案，此有各該判決、被告全國前案紀錄表在卷
    可稽，嗣抗告人請求檢察官聲請定其應執行之刑，原審法院
    經審核卷證結果，認其聲請為正當，依刑事訴訟法第477條
    第1項，刑法第50條第1項但書第1款、第2項、第53條、第51
    條第5款等規定，裁定其應執行刑為有期徒刑一年。其所定
    應執行刑分別係各宣告刑中刑期最長之有期徒刑七月以上，
    各刑合併之有期徒刑一年一月以下之範圍內，經核並未逾越
    刑法第51條第5款之界限，且符合量刑裁量之外部性界限及
    內部性界限，亦無明顯過重而違背比例原則或公平正義之情
    形，核無違誤。抗告意旨以原審未考量其犯行係因遭逢父喪
    所致，犯後自白並已深自悔悟，指摘原裁定量刑過重云云。
    惟抗告人前有多次不能安全駕駛犯行，而其109年5月7日所
    為原裁定附表編號1之犯行，既於109年6月4日起訴，然抗告
    人猶於109年9月12日再為原裁定附表編號2之犯行，此時距
    抗告人突遭父喪之109年4月間，已歷四月，而其為警查獲時
    吐氣所含酒精濃度高達每公升0.85毫克，則抗告意旨以突遭
    父喪為由質疑原裁定量刑過重云云，無從憑採。況原審已衡
    酌抗告人所犯原裁定附表各罪所反映之人格特性、違法情節
    、責任非難程度、數罪對法益侵害之加重效應及刑法量刑公
    平正義理念等情，且對比應執行刑之總和，已有所減輕，抗
    告意旨指摘原裁定量刑過重，另主張應論以最低刑度，無非
    其個人主觀意見，亦非可採。至抗告人家中照顧需求等情，
    與定應執行刑應審酌之事由無關，縱抗告意旨此部分所陳非
    虛，亦難據此認定原裁定有何違法或不當。是抗告意旨係就
    原審定應執行刑裁量權之適法行使，徒憑己意而為指摘，核
    其抗告為無理由，應予駁回。
據上論斷，依刑事訴訟法第412條，裁定如主文。
中　　華　　民　　國　　110 　年　　7 　　月　　16　　日
　　　　　　　　　刑事第八庭  審判長法　官 陳世宗
　　　　　　　　　　　　　　　　　  法　官 呂寧莉
　　　　　　　　　　　　　　　　　  法　官 周明鴻
以上正本證明與原本無異。
不得再抗告。
                                    書記官 謝雪紅
中　　華　　民　　國　　110 　年　　7 　　月　　19　　日